【裁判字號】    90,易,147
【裁判日期】    900424
【裁判案由】    傷害
【裁判全文】
臺灣高雄地方法院刑事判決                            九十年度易字第一四七號
    公  訴  人  臺灣高雄地方法院檢察署檢察官
    被      告  丁○○
右列被告因傷害案件，經檢察官提起公訴（八十九年度偵字第二二三九五號），本院
判決如左：
    主  文
丁○○無罪。
    理  由
一、公訴意旨略以：被告丁○○於民國八十九年六月三日晚上十時三十分許，在高雄
    市○○區○○街與鳳華路口處，因細故與告訴人甲○○起衝突，竟心生怨懟，與
    不詳姓名男子多人基於共同之犯意，分持不明刀械及物品毆打甲○○，致甲○○
    受有頭部外傷併後枕部挫擦傷、顏面挫裂傷、左足挫擦傷、背部挫擦傷等傷害，
    因認被告涉犯刑法第二百七十七條第一項之傷害罪嫌等情。
二、按犯罪事實應依證據證據認定之，無證據不得推定其犯罪事實，刑事訴訟法第一
    百五十四條定有明文。又事實之認定，應憑證據，如未能發現相當證據，或證據
    不足以證明，自不能以推測或擬制之方法，為裁判基礎（最高法院四十年台上字
第八六號判例參照）；而告訴人之告訴，係以使被告受刑事訴追為目的，是其陳
    述是否與事實相符，仍應調查其他證據以資審認（最高法院五十二年台上字第一
    三００號判例參照），易言之，即藉由補強證據之存在，以增強或擔保告訴人陳
    述之證明力（最高法院八十七年度台上字第二一七六號判決要旨參照）。且認定
    犯罪事實所憑之證據，雖不以直接證據為限，間接證據亦包括在內，然無論直接
    證據或間接證據，其為訴訟上之證明，須於通常一般之人均不致有所懷疑，而得
    確信其為真實之程度者，始得據為有罪之認定，倘其證明尚未達此一程度，而有
    合理之懷疑存在而無從使事實審法院得有罪之確信時，即應由法院為諭知被告無
    罪之判決（最高法院七十六年台上字第四九八六號判例參照）。
三、本件公訴人認被告涉有右開犯行，係以告訴人之指訴、證人丙○○之證詞及驗傷
    診斷書一紙為據。訊據被告丁○○堅決否認有何傷害犯行，辯稱：當天是因另案
    被告乙○○與伊發生衝突，事後乙○○夥同告訴人甲○○及多名不詳青少年前來
    尋仇，伊遭告訴人持槍押住，並遭乙○○持刀砍傷，伊並未出手打告訴人，不清
    楚告訴人所受傷害何來等語。
四、經查：
（一）告訴人甲○○受有前開傷害，固有驗傷診斷書一紙在卷足憑，然用以砍傷告訴
      人之刀械既未扣案，則上開傷害是否為被告持刀所為，尚非明確，仍須視告訴
      人指訴情節與證人丙○○之證詞是否真實無誤而定，合先敘明。
（二）次查，告訴人甲○○於本院審理中固訴稱：「（問：本案被毆之情形？）當日
      我帶我太太、小孩開車去看廟會，我一下車就被人打及被刀砍」、「（問：何
      人打你？）因我已被打暈所以沒看見，是我太太認出李英斌、楊川」云云（本
      院九十年二月十六日訊問筆錄），全未提及其友人即另案被告乙○○與被告發
      生爭執之事。惟查告訴人於另案警訊中陳稱：「（你是如何到現場？何人通知
      你前往？共有多少人前往？）我於三日晚上約二十一時五十分左右到朋友乙○○位於小港區○○路八十七號的住處。到達乙○○住處後一些乙○○的朋友告
      知乙○○已經到小港區○○街四０八號和人打架，於是我立刻前往查看。我到
      達現場時看到很多人在打架，而我也在這混亂現場被不知名人是從背後襲擊致
      使頭部嚴重受傷」等語（本院八十九年度訴字第二四八九號所附警卷八十九年
      六月八日詢問筆錄），經本院調閱甚明，且亦全未提及有攜帶妻兒前往看廟會
      之情，則其前後所述顯相逕庭，所指訴情節可信度已非無疑。嗣經本院提示上
      開警訊筆錄詰之，又稱：「（問：本案發生情形？）當日我開車至乙○○家附
      近看廟會，我下車走幾步後就被打」、「（問：當日你是否知道乙○○與人打
      架？）七、八點有聽乙○○村莊裡的人說」、「（問：當日七、八點你有至乙○○家？）有經過」、「（問：為何乙○○於本院另案中供稱七、八點在廟會
      有遇到你？）當時我有遇到乙○○與他打招呼後，就回家吃飯、洗澡，那時他
      們還沒有打架」等語（九十年四月四日審判筆錄），顯見被告於前往上開地點
      之前已知乙○○遭人毆打之事，其前往上開地點是否純為看廟會，亦顯有疑問
      。
（三）再查，告訴人於審理中自陳於當日晚間七、八點左右有在廟會地點遇到乙○○
      等語（同上審判筆錄），且於警訊中陳稱於當晚九點五十分有前往廟會地點查
      看乙○○，並看見多人在場打架等情，已如前述，惟證人即告訴人之妻丙○○
      到庭經隔別訊問時卻證稱：「（問：當日七、八點甲○○在何處？）家裡，六
      點他下班時有出去買檳榔，十點我們就去看廟會」、「（問：當日你們去看廟
      會前，有無在其他地方停留過？）沒有、「（問：有無去乙○○家？）沒有」
      、「問：當日你有無聽說乙○○在廟會與人打架之事？）沒有」、「（問：你
      們是六點後一直在家至十時去外出看廟會？）是」、「（問：八十九年六月三
      日十點甲○○開車載你與小孩去看廟會？）是」、「（問：七、八點時甲○○
      有無騎機車載你及兒子去看廟會？）沒有」云云（同上審判筆錄），二人所陳
      述之情節顯有出入；又證人即另案被告乙○○亦到庭經隔別訊問後結證：「（
      問：八十九年六月三十日你是否在廟會與人發生衝突？）有，是七、八點時，
      因我們幫人扛轎，丁○○與人扛轎過來並放炮射向我們，我們過去反應，他們
      很兇就打我們，我與朋友不敵，我就被朋友載回家，沒再出門」、「（問：當
      日晚上七、八點時你有無遇到甲○○？）有，他騎機車載他太太及兒子去看廟
      會」云云（同上審判筆錄），就是否與甲○○相遇及甲○○所使用之交通工具
      一節，亦與丙○○所陳情節明顯不符，是甲○○、丙○○、乙○○三人所述既
      多所矛盾，自難以渠等之證詞為不利被告之認定。
（四）末查，證人楊川、張再益、翁德慶、蘇宗榮等人於另案告訴人被訴殺人未遂案
      件（八十九年度訴字第二四八九號）中均結證事發當天是由告訴人持槍抵住被
      告等語明確（參閱卷附上開案件八十九年十一月十七日、同年十二月二十二日
      訊問筆錄），參以八十九年六月三日事發後，於告訴人提出告訴前，證人蘇宗
      榮即已於當日警訊時證述告訴人持槍前往尋仇等語（前開警卷六月三日詢問筆
      錄），被告及證人李英賓、張再益、翁德慶、楊川亦於翌日即八十九年六月四
      日警員約談時證述告訴持槍尋仇之情節甚明，並向承辦警員提出殺人未遂之告
      訴無誤（同上警卷詢問筆錄），反觀告訴人非但於被訴殺人未遂一案之警訊及
      偵查中均未提及偕同妻兒看廟會之事，亦未言及遭被告持不明刀械砍傷之情，
      此經本院調閱台灣高雄地方法院檢察署八十九年偵字第一四七六三號案卷屬實
      （見卷附訊問筆錄），且延至同年十月三日始具狀提出告訴（參見偵卷所附告
      訴狀），指稱事發當日遭被告夥同不明人士持刀械砍傷云云，其所為、所言均
      顯違常情，是告訴人所訴當天是前往看廟會而遭被告打傷云云，尚難盡信。
五、綜上所述，本件驗傷診斷書不足以證明告訴人所受傷害係被告所為，告訴人與證
    人丙○○之證詞又多所矛盾且與常理不符而難盡信，自不得以其二人之陳述逕為
    不利被告之認定。卷內證據既不足以證明被告確有持刀砍傷告訴人之事實，本院
    復查無其他積極證據足資證明被告確有公訴人所指之犯行，其犯罪即屬不能證明
    ，揆諸首開規定及說明，自應為被告無罪之諭知。
據上論斷，應依刑事訴訟法第三百零一條第一項前段，判決如主文。
本案經檢察官張啟祥到庭執行職務。
中      華      民      國    九  十    年      四      月    二十四    日
                                  臺灣高雄地方法院刑事第三庭
                                      法  官  葉  啟  洲
右正本證明與原本無異。
如不服本判決，應於判決送達後十日內，向本院提出上訴狀。
                                      書記官  盧  雅  婷
中      華      民      國    九  十    年      四      月    二十七    日


司法院資訊處製作；財團法人民間司法改革基金會備份。
